臺灣花蓮地方法院刑事判決
                                      109年度訴字第202號
公  訴  人  臺灣花蓮地方檢察署檢察官
被      告  甄存孝

選任辯護人  謝維仁律師（法扶律師）
上列被告因違反毒品危害防制條例案件，經檢察官提起公訴（10
9 年度偵字第3072號、第3082號、第3912號），本院判決如下：
    主    文
乙○○犯販賣第三級毒品未遂罪，累犯，處有期徒刑貳年陸月。
扣案如附表所示之物均沒收。未扣案犯罪所得新臺幣玖萬元沒收
，於全部或一部不能沒收或不宜執行沒收時，追徵其價額。
    犯罪事實
一、乙○○意圖營利，基於販賣第三級、第四級毒品之犯意，於民
    國109年7月5日某時，持其所有之行動電話（型號：iPhone7
    ）連結網際網路後，使用通訊軟體Facetime，與張少齊約定
    以新臺幣（下同）165,000元之價格，出售含有第三級毒品
    之4-甲基甲基卡西酮500公克、第四級毒品之硝西泮1,000顆
    及咖啡包之包裝袋共3,000個，張少齊於同年月7日11時2分
    許，以無摺存款方式，將30,000元存入乙○○申設之中國信託
    商業銀行000-0000000000000000號帳戶（下稱乙○○中國信託
    帳戶）。後於同年月13日，張少齊自其母申設之中國信託商
    業銀行000-0000000000000000號帳戶，分別轉帳50,000元、
    10,000元至乙○○中國信託帳戶，雙方復約定於109年7月17日
    ，在花蓮縣○○鄉○○路000號「統一超商吉海門市」前，乙○○
    交付上開物品，張少齊再支付尾款。適張少齊因另案涉犯販
    賣毒品罪嫌，於109年7月13日遭警查獲，旋向警方供出毒品
    來源係乙○○，並表示願意配合警方查緝毒品上游。嗣乙○○於
    109年7月17日20時15分許抵達上揭門市，欲與張少齊進行交
    易時，為警拘提而未遂。
二、案經花蓮縣警察局移送臺灣花蓮地方檢察署檢察官偵查起訴
    。
    理    由
壹、程序部分
一、本判決所引用被告乙○○以外之人於審判外之言詞或書面陳述
    ，檢察官、被告及辯護人均同意作為證據，本院審酌前開證
    據作成或取得狀況，均無非法或不當取證之情事，亦無顯不
    可信情況，故認為適當而均得作為證據。是前開證據，依刑
    事訴訟法第159 條之5 規定，均具有證據能力。
二、其餘認定本案犯罪事實之非供述證據，查無違反法定程序取
    得之情，依刑事訴訟法第158 條之4 規定反面解釋，亦具證
    據能力。
貳、實體部分
一、認定事實所憑證據及理由
  ㈠上揭犯罪事實，業經被告於偵訊、本院準備程序及審判期日
    時均坦承不諱，核與證人即購毒者張少齊於警詢、偵訊之證
    述大致相符，並有被告與證人進行交易之對話譯文、照片、
    花蓮縣警察局刑事警察大隊搜索扣押筆錄、扣押物品目錄表
    、中國信託商業銀行股份有限公司110 年3 月23日中信銀字
    第110224839067906 號函暨存款交易明細在卷可查，且有如
    附表所示之物、被告之中國信託帳戶存摺1 本扣案可憑，另
    扣案如附表編號1 、2 所示之物，經送鑑驗，結果分別含有
    第三級毒品「4-甲基甲基卡西酮」、第四級毒品「硝西泮」
    成分（重量詳附表）等情，有內政部警政署刑事警察局109 
    年9 月7 日刑鑑字第1090082849號鑑定書在卷可考，均可佐
    被告自白與事實相符，得採為認定事實之證據。
  ㈡販賣第三級、第四級毒品係違法行為，非可公然為之，亦無
    公定價格，販賣者販入後可任意分裝增減其份量再行出售，
    而每次交易之價格、數量，亦隨時依交易對象、當時行情而
    變動，一般民眾均知政府一向對毒品查禁森嚴，衡情倘非有
    利可圖，絕無平白甘冒被嚴查重罰高度風險之理，依其年齡
    及智識程度，對該等情事當知之甚稔，是依前揭事證，被告
    主觀上意圖營利販賣第三級、第四級毒品之犯意甚明。
  ㈢綜上，本案事證明確，被告犯行堪以認定，應依法論科。
二、論罪科刑：
  ㈠本案被告於109 年7 月5 日即與張少齊約定買賣毒品，張少
    齊並給付訂金，堪認被告已著手販賣第三級、第四級毒品之
    犯行，則其行為時點應為該日，而被告行為後，毒品危害防
    制條例於109 年1 月15日經總統公布修正，並自同年7 月15
    日施行，修正前同條例第4 條第3 項規定：「製造、運輸、
    販賣第三級毒品者，處7 年以上有期徒刑，得併科新臺幣70
    0 萬元以下罰金。」修正後之法定刑提高為「製造、運輸、
    販賣第三級毒品者，處7 年以上有期徒刑，得併科新臺幣1,
    000 萬元以下罰金。」經比較新舊法之結果，以修正前之規
    定對被告較為有利，依刑法第2 條第1 項前段規定，應適用
    行為時即修正前毒品條例第4 條第3 項規定。
  ㈡按刑法上所謂陷害教唆，係指行為人原無犯罪之意思，純因
    具有司法警察權者之設計誘陷，以唆使其萌生犯意，待其形
    式上符合著手於犯罪行為之實行時，再予逮捕者而言。此種
    「陷害教唆」，因行為人原無犯罪之意思，具有司法警察權
    者復伺機逮捕，係以不正當手段入人於罪，尚難遽認被陷害
    教唆者成立犯罪。至於刑事偵查技術上所謂之「釣魚」者，
    則指對於原已犯罪或具有犯罪故意之人，司法警察於獲悉後
    為取得證據，以設計引誘之方式，佯與之為對合行為，使其
    暴露犯罪事證，待其著手於犯罪行為之實行時，予以逮捕、
    偵辦者而言。後者因犯罪行為人主觀上原即有犯罪之意思，
    倘客觀上又已著手於犯罪行為之實行時，自得成立未遂犯，
    與「陷害教唆」情形迥然有別（最高法院101年度台上字第3
    253號刑事判決意旨參照）。又按刑法上關於販賣罪，只要
    被告本身原有販賣之故意，且已著手於販賣行為之實行，即
    應分別情形論以販賣既遂或未遂。倘對造無買受之真意，為
    協助警察辦案、非法奪取買賣標的物或為其他目的而佯稱購
    買，雖事實上不能真正完成買賣，但被告原來既有販賣之故
    意，且已著手於販賣行為，仍應論以販賣罪之未遂犯（最高
    法院102 年度台上字第373 號刑事判決意旨參照）。再按毒
    品危害防制條例之販賣毒品罪，於販毒者與購毒者雙方就買
    賣毒品之重要交易內容已達成合致時，即已著手於販賣毒品
    犯罪構成要件行為之實行，至販毒者實際上已否交付毒品，
    乃販賣毒品行為是否既遂之問題（最高法院107 年台上字第
    4540號刑事判決意旨參照）。查被告本即與證人張少齊約定
    交易，並非經人挑起販賣毒品犯意，核與陷害教唆無涉，而
    因證人另案遭逮捕後，配合警方繼續與被告交易本案毒品，
    是本案被告雖已著手販賣第三級、第四級毒品，然事實上不
    能真正完成買賣，仍未達既遂階段。
  ㈢核被告所為，係犯修正前毒品危害防制條例第4 條第6 項、
    第3 項、第4 項之販賣第三級、第四級毒品未遂罪。至被告
    販賣第三級毒品前持有第三級毒品純質淨重20公克以上之低
    度行為，為其販賣之高度行為所吸收，不另論罪，至被告所
    持有之第四級毒品未達純質淨重20公克以上，此部分持有自
    不成罪，尚不生販賣第四級毒品未遂高度行為吸收持有第四
    級毒品純質淨重20公克以上低度行為之問題。被告以一行為
    觸犯上開2 罪，為想像競合犯，應依刑法第55條規定，從一
    重之販賣第三級毒品未遂罪處斷。
  ㈣刑之加重減輕：
    ⒈被告前因持有第三級毒品純質淨重20公克以上案件，經臺
      灣桃園地方法院以108 年度審簡字第347 號判處有期徒刑
      3 月確定，於108 年7 月16日易科罰金執行完畢等情，有
      被告臺灣高等法院被告前案紀錄表份在卷可參。其受有期
      徒刑執行完畢，5 年內故意再犯本案有期徒刑以上之罪，
      為累犯，參酌司法院釋字第775 號解釋及最高法院108 年
      度台非字第176 號刑事判決意旨，依刑法第47條第1 項規
      定裁量加重其刑。
    ⒉被告犯販賣第三級毒品未遂罪，為未遂犯，爰依刑法第25
      條第2 項規定，減輕其刑。
    ⒊修正前毒品危害防制條例第17條第2 項部分
      ⑴按修正前毒品危害防制條例第17條第2 項規定：「犯第4
         條至第8 條之罪於偵查及審判中均自白者，減輕其刑
        。」所謂於偵查及審判中自白，係指被告對於自己所為
        具備構成犯罪要件之事實向職司偵查、審判之公務員坦
        白陳述而言。
      ⑵經查，被告就本案犯行，分別於偵訊、本院準備程序及
        審判期日，均有自白犯罪，自應適用上開規定減輕其刑
        ，並依法先加後遞減之。
    ⒋毒品危害防制條例第17條第1 項部分
      ⑴按毒品危害防制條例第17條第1 項規定「供出毒品來源
        ，因而查獲其他正犯或共犯者」，係指被告供出毒品來
        源之對向性正犯，或與其具有共同正犯、共犯（教唆犯
        、幫助犯）關係之毒品由來者之相關資料，諸如其前手
        或共同正犯、共犯之姓名、年籍、住居所或其他足資辨
        別之特徵及犯罪事實，使調查或偵查犯罪之公務員得據
        以對之發動調查或偵查程序，並因此而確實查獲其人、
        其犯行者，始足當之。亦即被告「供出毒品來源」與嗣
        後之查獲正犯或共犯間，必須具有先後且相當因果關係
        ，始得適用上開減輕或免除其刑之規定，非謂被告一有
        「自白」、「指認」毒品來源之人，即得依上開規定予
        以減免其刑，如調查或偵查機關人員並未因而確實查獲
        正犯或共犯者，自無從據以減輕或免除其刑（最高法院
        108 年度台上字第2091號、106 年度台上字第2605號刑
        事判決意旨參照）。
      ⑵查被告供稱其毒品來源係「全友」、「邱述雨」，該案
        經花蓮縣警察局與桃園市政府警察局共同偵辦，並報請
        臺灣桃園地方檢察署檢察官指揮偵辦中，然經本院多次
        詢問，均未有因被告供述而具體查獲上游之結果，且臺
        灣桃園地方檢察署於110 年4 月30日以桃檢俊生109 他
        6239字第1109044104號函回覆略以：「本件被告雖具體
        指認上游，為除其單一指述外，查無其他具體事證，本
        署暫先簽結，而未查獲上游。」堪認「全友」、「邱述
        雨」等人並未有因被告之指認而查獲，被告自無法適用
        毒品危害防制條例第17條第1 項規定予以減免其刑。
  ㈤爰以行為人之責任為基礎，審酌被告無視於政府制定毒品危
    害防制條例，杜絕毒品犯罪之禁令，竟欲販賣第三級、第四
    級毒品藉以牟利，致毒品因其犯行可能向外散布，使施用毒
    品者沈迷於毒癮而無法自拔，直接戕害國民身心健康，間接
    危害社會治安，敗壞社會善良風氣，其實際之危害程度不小
    ，所為實值非難，兼衡：
    1.被告提供毒品予證人係為意圖營利之犯罪動機及目的；
    2.被告係透過行動電話聯繫毒品交易事宜後而相約見面交付
      毒品、收取尾款等隱密方式為之，然其所為係實行正犯，
      販賣毒品之交易金額及數量非少，其中第三級毒品純度達
      82% 非低，又本案屬於未遂犯之犯罪手段及情節；
    3.依卷附被告之臺灣高等法院被告前案紀錄表，其曾有毒品
      相關前案紀錄之素行狀況；
    4.前述販毒行為所侵害之國民身心健康及影響社會治安等法
      益及所生之危害；
    5.被告於警詢之初試圖否認犯行，直至偵訊結束前迄至本院
      審理時始坦認犯行，復指出其毒品上游供員警調查，然未
      查獲之犯後態度；
    6.及其自陳高職畢業，從事賣車工作，已婚協議分居中，尚
      有未成年子女須扶養之家庭經濟狀況；
    7.綜衡被告上述犯罪之動機、目的、手段、生活狀況、品行
      、智識程度、違反義務之程度、犯罪所生之危險或損害及
      犯罪後之態度等一切情狀，量處如主文所示之刑。
三、沒收
  ㈠按違禁物，不問屬於犯罪行為人與否，沒收之，刑法第38條
    第1 項定有明文。又按依毒品危害防制條例第18條第1 項中
    段應沒入銷燬之毒品，專指查獲持有之第三、四級毒品而言
    ；倘係查獲製造、運輸、販賣、意圖販賣而持有、以非法方
    法使人施用、引誘他人施用或轉讓第三、四級毒品，既屬同
    條例相關法條明文規定處罰之犯罪行為，即非該條項應依行
    政程序沒入銷燬之範圍；又同條例對於查獲之製造、運輸、
    販賣、意圖販賣而持有、以非法方法使人施用、引誘他人施
    用及轉讓第三、四級毒品之沒收，並無特別規定，如其行為
    已構成犯罪，則該毒品即屬不受法律保護之違禁物，仍應回
    歸刑法之適用（最高法院100 年度台上字第882 號刑事判決
    意旨參照）。查扣案如附表編號1 、2 所示之物，經送驗後
    ，分別檢出第三級、第四級毒品成分，有上開鑑定書在卷可
    稽，均屬違禁物，應依刑法第38條第1 項規定均諭知沒收。
    如附表編號1 所示毒品之包裝袋因直接包覆該毒品，其上顯
    留有該毒品之殘渣，衡情自難與之析離，當應整體視之為毒
    品，均併予宣告沒收，至鑑驗耗損之毒品既已滅失，自皆無
    庸為沒收之諭知。
  ㈡按毒品危害防制條例第19條雖於109 年1 月15日經總統以總
    統華總一義字第10900004091 號令修正公布，並於同年7 月
    15日施行，然該條例第19條僅增訂第3 項，同條第1 項並未
    更動，故就本案沒收部分，並無新舊法比較之問題，合先敘
    明。又按犯毒品危害防制條例第4 條之罪者，其供犯罪所用
    之物，不問屬於犯罪行為人與否，均沒收之，同條例第19條
    第1 項定有明文。查扣案如附表編號3 所示之行動電話1 支
    ，係被告所有供其作為本案販賣毒品聯絡之用乙節，業經被
    告於本院準備程序及審理時陳明在卷，爰依前揭規定諭知沒
    收。
  ㈢按犯罪所得，屬於犯罪行為人者，沒收之，全部或一部不能
    沒收或不宜執行沒收時，追徵其價額，刑法第38條之1 第1
    項前段、第3 項分別定有明文。查被告雖未成功交易毒品，
    然交易前已收受訂金90,000元，仍屬本案之犯罪所得，又所
    得金額雖未扣案，仍應依前揭規定宣告沒收，並於全部或一
    部不能沒收或不宜執行沒收時，追徵其價額。
  ㈣至其餘扣案物品，檢察官均未舉證與被告本案犯罪之相關性
    ，故爰不予宣告沒收，併此敘明。
據上論斷，應依刑事訴訟法第299 條第1 項前段，判決如主文。
本案經檢察官甲○○提起公訴，檢察官林敬展、蕭百麟到庭執行職
務。
中　　華　　民　　國　　110 　年　　10　　月　　19　　日
                  刑事第五庭     審判長     法  官  粘柏
                  富
                                       法  官  施孟弦
                                       法  官  邱韻如
以上正本證明與原本無異。
如不服本判決應於收受送達後20日內向本院提出上訴書狀，並應
敘述具體理由。其未敘述上訴理由者，應於上訴期間屆滿後20日
內向本院補提理由書(均須按他造當事人之人數附繕本)「切勿逕
送上級法院」。
辯護人依據刑事訴訟法第346條、公設辯護人條例第17條及律師
法第32 條第2項、第36條等規定之意旨，尚負有提供法律知識、
協助被告之義務（含得為被告之利益提起上訴，但不得與被告明
示之意思相反）。
因疫情而遲誤不變期間，得向法院聲請回復原狀。
中　　華　　民　　國　　110 　年　　10　　月　　20　　日

                                      書記官  呂姿穎

附錄本案論罪科刑法條：
修正前毒品危害防制條例第4條
製造、運輸、販賣第一級毒品者，處死刑或無期徒刑；處無期徒
刑者，得併科新臺幣二千萬元以下罰金。
製造、運輸、販賣第二級毒品者，處無期徒刑或七年以上有期徒
刑，得併科新臺幣一千萬元以下罰金。
製造、運輸、販賣第三級毒品者，處七年以上有期徒刑，得併科
新臺幣七百萬元以下罰金。
製造、運輸、販賣第四級毒品者，處五年以上十二年以下有期徒
刑，得併科新臺幣三百萬元以下罰金。
製造、運輸、販賣專供製造或施用毒品之器具者，處一年以上七
年以下有期徒刑，得併科新臺幣一百萬元以下罰金。
前五項之未遂犯罰之。
【附表】
編號 物品名稱及數量 1 粉末，1 包（含包裝袋），含有第三級毒品「4-甲基甲基卡西酮」，驗前毛重223.12公克（包裝重26.08 公克），驗前淨重197.04公克，驗餘淨重196.91公克，純度82% ，驗前純質淨重約161.57公克。 2 藥錠，100 顆，含有第四級毒品「硝西泮」，驗前淨重190.96公克，驗餘淨重190.77公克，純度3%，驗前純質淨重約5.72公克。 3 iPhone 7 手機1 支，顏色：黑色。